【裁判字號】    98,易,786
【裁判日期】    980525
【裁判案由】    毒品危害防制條例
【裁判全文】
臺灣臺北地方法院刑事判決               98年度易字第786號
公  訴  人  臺灣臺北地方法院檢察署檢察官
被      告  甲○○
                    （另案在臺灣臺北監獄執行中）
上列被告因違反毒品危害防制條例案件，經檢察官起公訴（98年
度毒偵字第592 號），被告於準備程序中就被訴事實為有罪之陳
述，經裁定改用簡式審判程序，本院判決如下：
    主  文
甲○○施用第二級毒品，累犯，處有期徒刑伍月，如易科罰金，
以新臺幣壹仟元折算壹日。扣案如附表所示之物沒收。
    事  實
一、甲○○前於民國87年間因施用毒品案件，經本院以87年度毒
    聲字第577 號裁定送觀察、勒戒後，認無繼續施用毒品之傾
    向，由臺灣臺北地方法院檢察署檢察官以87年度偵字第1222
    7 號不起訴處分確定；復因於91年4 月間起至92年3 月5 日
    止之期間內連續施用毒品案件，經本院以92年度毒聲字第42
    6 號裁定送觀察、勒戒後，認有繼續施用毒品之傾向，又經
    本院以92年度毒聲字第752 號裁定令入戒治處所施以強制戒
    治1 年（嗣因毒品危害防制條例修正而於93年1 月9 日停止
    戒治處分釋放），並經本院以92年度簡字第1457號判決判處
    有期徒刑6 月確定，已於93年7 月8 日縮刑期滿執行完畢；
    又因於94年7 月28日起至95年3 月1 日之期間內連續施用毒
    品案件，經本院以95年度易字第588 號判決判處有期徒刑6
    月確定，甫於96年3 月20日縮刑期滿執行完畢。詎仍不知悔
    改，竟基於施用第2 級毒品之犯意，於98年2 月6 日清晨1
    時30分許，在臺北市○○區○○路某公園內之公廁內，以將
    甲基安非他命置在如附表所示之吸食器內，用火燒烤以吸食
    其所產生煙霧之方式，施用第2 級毒品甲基安非他命1 次。
    嗣經警於98年2 月6 日下午15時15分許，在臺北市○○區○
    ○路32號即捷運木柵動物園站前盤查時，當場自甲○○身上
    扣得其所有供施用毒品之用如附表所示之吸食器1 組，再採
    集甲○○之尿液送驗結果呈安非他命及甲基安非他命陽性反
    應，始悉上情。
二、案經臺北市政府警察局內湖分局報告臺灣臺北地方法院檢察
    署檢察官偵查起訴，嗣於本院準備程序進行中，甲○○就被
    訴事實為有罪之陳述，經裁定改行簡式審判程序。
    理  由
一、上開犯罪事實業據被告甲○○坦承不諱，且經將其於上開時
    、地為警查獲後，經警對其所採得之尿液送交鑑驗結果，確
    呈甲基安非他命、安非他命類陽性反應，此有臺灣尖端生技
    醫藥股份有限公司98年2 月18日濫用藥物檢驗報告1 份（見
    臺灣臺北地方法院檢察署98年度毒偵字第592 號偵查卷，下
    稱偵卷第43頁）及尿液檢體委驗單1 紙（見偵卷第45頁）在
    卷可憑，並有扣案如附表所示之吸食器1 組（見偵卷第36頁
    ）可佐，足證被告任意性自白與事實相符，事證明確，犯行
    堪以認定，應予依法論科。
二、按92年7 月9 日新修正之毒品危害防制條例刪除2 犯及3 犯
    之規定，一改修法前繁雜之處遇程序，僅將施用毒品者簡化
    區分為初犯、再犯，並認施用毒品者係屬病患性犯人，以觀
    察、勒戒戒除其身癮，並以強制戒治去除其心癮。經觀察、
    勒戒或強制戒治執行完畢釋放後，若係5 年後再犯該條例第
    10 條 施用毒品罪者，與同條例第20條第1 項、第2 項關於
    「初犯」之處理方式相同，檢察官應先聲請法院裁定令被告
    入勒戒處所觀察、勒戒，並視有無繼續施用毒品傾向，決定
    應予釋放、為不起訴之處分，或應聲請法院裁定令入勒戒處
    所強制戒治；若係5 年內「再犯」同條例第10條施用毒品罪
    者，依同條例第23條第2 項規定，檢察官則應依法追訴。觀
    諸該條例第20條第3 項之修正理由：「觀察、勒戒或強制戒
    治5 年後再犯者，顯見前所實施之觀察、勒戒或強制戒治已
    足以遮斷其施用毒品之癮，為期自新及協助其戒除毒癮，對
    此5年 後再犯者，爰明定仍適用初犯之規定，先經觀察、勒
    戒、強制戒治之程序。」及同條例第23條第2 項之修正理由
    ：「為配合簡化施用毒品犯之刑事處遇程序，並鑑於經觀察
    、勒戒或強制戒治執行完畢釋放後5 年內再犯者，其再犯率
    甚高，原據以實施之觀察、勒戒及強制戒治既已無法收其實
    效，自應施以刑事處遇。」，顯然如施用毒品者係前經觀察
    、勒戒或強制戒治等治療程序執行完畢5 年後，始再施用毒
    品之「初犯」，因前所執行之觀察、勒戒或強制戒治已足收
    戒除毒癮之效，自應重新執行觀察、勒戒或強制戒治等治療
    程序，並於治療程序執行完畢後，由檢察官為不起訴處分，
    毋庸對之追訴處罰；反之，在「再犯」之情形，因其先前所
    為治療程序顯未能收戒斷毒癮之效，且考量施用毒品者之再
    犯率偏高，乃簡化其刑事處遇程序，而逕予追訴處罰，不再
    施以治療程序。參酌上開立法理由，修正毒品危害防制條例
    就施用毒品者，祇於「初犯」及「5 年後再犯」二種情形，
    有其追訴條件之限制，即須於初犯經觀察、勒戒或強制戒治
    釋放後，5 年內均無施用毒品之行為，始能認其前所實施之
    觀察、勒戒或強制戒治已足遮斷毒癮，而得於5 年後再犯時
    ，再予適用初犯之規定，重行觀察、勒戒等程序。倘5 年內
    已經再犯，被依法追訴處罰，縱其第3 次（或第3 次以上）
    施用毒品之時間在初犯釋放5 年以後，即與「5 年後再犯」
    之情形有別，且因已於「5 年內再犯」，顯見其再犯率甚高
    ，原實施觀察、勒戒或強制戒治，已無法收其實效，而無5
    年戒斷期之存在，自無再經觀察、勒戒及強制戒治之必要，
    應由檢察官逕行起訴，始符新法修正之本旨。是被告曾因於
    87年間因施用毒品案件，經本院以87年度毒聲字第577 號裁
    定送觀察、勒戒後，認無繼續施用毒品之傾向，由臺灣臺北
    地方法院檢察署檢察官以87年度偵字第12227 號不起訴處分
    確定後，復因於91年4 月間起至92年3 月5 日止之期間內連
    續施用毒品案件，經本院以92年度毒聲字第426 號裁定送觀
    察、勒戒後，認有繼續施用毒品之傾向，又經本院以92年度
    毒聲字第752 號裁定令入戒治處所施以強制戒治1 年（嗣因
    毒品危害防制條例修正而於93年1 月9 日停止戒治處分釋放
    ），並經本院以92年度簡字第1457號判決判處有期徒刑6 月
    確定，已於93年7 月8 日縮刑期滿執行完畢。又因於94年7
    月28日起至95年3 月1 日之期間內連續施用毒品案件，經本
    院以95年度易字第588 號判決判處有期徒刑6 月確定，甫於
    96年3 月20日縮刑期滿執行完畢等情，有臺灣高等法院被告
    前案紀錄表1 份附卷可考（見本院卷第3 頁至第10頁），被
    告於上開觀察、勒戒程序執行完畢後，既曾於5 年內即自91
    年4 月間起至92年3 月5 日止與自94年7 月28日起至95年3
    月1 日止之期間內，分別連續再犯毒品危害防制條例第10條
    之罪，並經判刑確定，是本次被告再犯毒品危害防制條例第
    10條之罪，自非屬毒品危害防制條例第20條第3 項所定「再
    犯」之情形，而應依法追訴，附此敘明。
三、按施用甲基安非他命後會影響記憶能力及自主神經系統，判
    斷力及意志力亦均受限制，甚至引起精神錯亂，抑制呼吸，
    並具有成癮性、濫用性，戒解不易，嚴重戕害人之身心健康
    ，危害社會，故依據毒品危害防制條例第2 條第2 項第2 款
    列為第2 級毒品，不得非法施用、持有。是核被告所為，係
    犯毒品危害防制條例第10條第2 項之施用第2 級毒品罪。被
    告持有第2 級毒品之低度行為，為施用第2 級毒品之高度行
    為所吸收，不另論罪。查被告曾因於91年4 月間起至92年3
    月5 日止之期間內連續施用毒品案件，經本院以92年度簡字
    第1457號判決判處有期徒刑6 月確定，已於93年7 月8 日縮
    刑期滿執行完畢。又因於94年7 月28日起至95年3 月1 日之
    期間內連續施用毒品案件，經本院以95年度易字第588 號判
    決判處有期徒刑6 月確定，甫於96年3 月20日縮刑期滿執行
    完畢等情，有前開臺灣高等法院被告前案紀錄表在卷足徵，
    是被告於前次有期徒刑之執行完畢後，5 年以內故意再犯本
    件有期徒刑以上之罪，為累犯，應依刑法第47條第1 項之規
    定，加重其刑。爰審酌被告前因違反毒品危害防制條例之施
    用毒品案件，經觀察、勒戒程序及刑罰執行完畢後，仍不知
    戒除，又於上開時、地施用第2 級毒品、施用為自戕行為、
    所生危害尚非大，惟因被告事後終坦承犯行，是其犯後態度
    堪稱良好等一切情狀，量處如主文所示之刑，並諭知易科罰
    金之標準。至扣案如附表所示之吸食器係屬被告所有、供其
    施用甲基安非他命所用之物，業據被告供明在卷，爰依刑法
    第38條第1 項第2 款規定沒收之。
四、據上論斷，依刑事訴訟法第284 條之1 、第273 條之1 第1
    項、第299 條第1 項前段，毒品危害防制條例第10條第2 項
    ，刑法第11條、第47條第1 項、第41條第1 項前段、第38條
    第1 項第2 款，判決如主文。
本案經檢察官楊雅清到庭執行職務。
中    華    民    國    98    年    5     月   25    日
                  刑事第十七庭法  官  葉力旗
上正本證明與原本無異。
如不服本判決，應於判決送達後10日內向本院提出上訴狀 (應抄
附繕本)。
                              書記官    林碧華
中    華    民    國    98    年    5    月    25    日
附錄本案論罪科刑所依據之法條：
毒品危害防制條例第10條
施用第1級毒品者，處6 月以上5 年以下有期徒刑。
施用第2級毒品者，處3 年以下有期徒刑。
附表：甲基安非他命吸食器（含玻璃球）壹組


司法院資訊處製作；財團法人民間司法改革基金會備份。
